臺灣臺中地方法院臺中簡易庭小額民事判決
110年度中小字第4279號
原      告  呂秋𧽚即宇達經貿法律事務所


訴訟代理人  吳怡娟  
被      告  黃淑女  
上列當事人間損害賠償事件，於民國111年1月13日言詞辯論終結
，本院判決如下：
    主      文
被告應給付原告新臺幣肆萬元及自民國一一０年五月二十九日起
至清償日止，按年息百分之五計算之利息。
原告其餘之訴駁回。
訴訟費用新臺幣壹仟元由被告負擔新臺幣肆佰肆拾肆元，餘由原
告負擔。
本判決原告勝訴部分得假執行。
    事實及理由
一、原告主張：被告於民國109年5月10日與原告簽訂委任契約（
    下稱系爭委任契約)，被告委任原告處理臺灣高等法院臺中
    分院108年度家上字第100號（下稱系爭訴訟）之訴訟代理案
    ，約定酬金為新臺幣（下同）15萬元，上開案件已於109年7
    月1日和解成立，被告僅於109年8月25日、9月14日、11月3
    日、12月7日分別匯款2萬元、1萬5000元、1萬5000元、1萬
    元共計6萬元予原告，後即未再給付酬金，尚餘尾款9萬元，
    爰依系爭契約約定請求被告給付9萬元等語，並聲明：被告
    應給付原告9萬元及自支付命令送達翌日起至清償日止，按
    年息百分之5計算之利息。
二、被告則以：被告因鈞院105婚字第210號民事訴訟之判決結果
    不利，遂委任他律師提起上訴，但該律師因法官開庭屢以和
    解要求，朝和解方向處理訴訟，不符被告上訴真意，另行諮
    詢原告，原告亦認1審判決不利於被告且財產部分有瑕疵，
    訴訟仍可主張就婚姻部分廢棄原判決，申請婚姻諮商，財產
    部分可延長訴訟期重新調解，被告始解除原委任之律師，另
    委任原告進行系爭訴訟，惟原告仍誘導被告和解，不符被告
    委任本意，被告欲撤銷和解，原告表示已無法撤銷和解，則
    契約目的未達，委任契約勞務未為履行，契約顯失其拘束力
    ，原告無從依系爭契約向被告請求委任報酬。又被告已給付
    6萬元，原告僅開庭2次，請求之酬金顯高於通常行情等語置
    辯，答辯聲明：原告之訴駁回。
三、得心證之理由：
　㈠原告與訴外人李宗勇間離婚事件，經本院105年度婚字第210
    號民事判決：1.准原告與訴外人李宗勇離婚。2.原告應給付
    訴外人李宗勇131萬8339元及利息，原告不服提起上訴，原
    委任李進建律師為訴訟代理人，後兩造於109年5月10日簽訂
    系爭委任契約，被告委任原告於系爭訴訟擔任訴訟代理人，
    解除李進建律師之委任，原告於109年5月12日提出委任狀，
    同日開庭1次，又於109年6月23日開庭及提出準備狀，被告
    當日併同到場即與訴外人李宗勇成立和解，和解內容為：1.
    原告與訴外人李宗勇和解離婚。2.原告當庭取回屬其金飾。
    3.雙方拋棄夫妻剩餘財產分配請求權及其他損害賠償請求權
    ，系爭訴訟因而終結等情，有委任契約、和解筆錄及本院10
    5年度婚字第210號民事判決附卷可稽（見司促卷第9-12頁、
    中簡卷第41-76頁），並據調取前開民事卷宗核閱確實，以
    上事實堪認為真正。
　㈡按「稱委任者，謂當事人約定，一方委託他方處理事務，他
    方允為處理之契約。」，「報酬縱未約定，如依習慣或依委
    任事務之性質，應給與報酬者，受任人得請求報酬。」，「
    受任人應受報酬者，除契約另有訂定外，非於委任關係終止
    及為明確報告顛末後，不得請求給付。 」，民法第528條、
    第547條、第548條第1項定有明文。準此，委任契約如有約
    定報酬，受任人已為事務之處理，並於委任關係終止及為明
    確報告顛末後，不問事務是否已發生預期效果或成功，原則
    上即得請求報酬。查兩造於109年5月10日簽訂系爭委任契約
    ，被告委任原告於系爭訴訟擔任訴訟代理人，原告於109年5
    月12日提出委任狀，同日開庭1次，又於109年6月23日開庭
    及提出準備狀，訴訟雙方同日成立和解，系爭訴訟因而終結
    ，則原告已為事務之處理，於系爭訴訟終結時委任關係隨之
    終止，原告自得請求被告給付委任報酬。被告抗辯原告未履
    行委任工作，不得請求委任報酬云云，自非可採。
　㈢按所謂誠信原則，係在具體的權利義務之關係，依正義公平
    之方法，確定並實現權利之內容，避免當事人間犧牲他方利
    益以圖利自己，應以權利人及義務人雙方利益為衡量依據，
    並應考察權利義務之社會上作用，於具體事實妥善運用之方
    法。受任人倘僅提供約定處理事務之勞務之一部，依契約本
    旨及誠信原則應不得請求全部報酬（最高法院103年度台上
    字第2189號判決參照）。又訴訟代理人依一般情形，應至該
    審判決後提起上訴止，為事務處理完畢。若該審訴訟中，訴
    訟雙方未極盡攻擊防禦方法，即因和解而告終結，訴訟代理
    人實際提供勞務與締約時雙方預期顯不相當，等同僅提供預
    期勞務之一部，應不得請求全部報酬（民法第548條第2項、
    最高法院49年台上字第128號判例參照）。查兩造於109年5
    月10日簽訂系爭委任契約後，原告僅於109年5月12日提出委
    任狀，同日開庭1次，又於109年6月23日開庭及提出準備狀
    ，訴訟雙方同日成立和解，系爭訴訟因而終結，參酌法院辦
    案期限民事第2審審判案件為2年，及普通民事第2審審判實
    務情況，原告自受委任至訴訟終結期間不滿2月，且僅提出
    書狀1份及開庭2次，明顯少於兩造締約時所預期原告應提供
    之勞務，若仍令被告給付全部約定之報酬，即與契約本旨及
    誠信原則有悖。參酌系爭訴訟事件為離婚合併剩餘財產分配
    訴訟，財產部分標的金額131萬8339元，案情繁雜，原告為
    專業律師，就系爭民事事件所提供專業處理勞務市場價值不
    斐，且依前開另案之準備狀內容，原告已花費相當時間研究
    案情及撰寫書狀，認原告就其受任處理事務得向被告請求之
    委任報酬以10萬元為適當。被告已經給付原告6萬元，扣除
    後，被告應再給付原告4萬元。
　㈣末按「給付無確定期限者，債務人於債權人得請求給付時，
    經其催告而未為給付，自受催告時起，負遲延責任。其經債
    權人起訴而送達訴狀，或依督促程序送達支付命令，或為其
    他相類之行為者，與催告有同一之效力。」，「遲延之債務
    ，以支付金錢為標的者，債權人得請求依法定利率計算之遲
    延利息。但約定利率較高者，仍從其約定利率。」，民法第
    229條第2項、第233條第1項定有明文。原告聲請對於被告發
    支付命令，於110年5月28日送達被告（見司促卷第23頁），
    被告自受支付命令送達時起負遲延責任，並應自翌日起加付
    法定遲延利息。
四、從而，原告依委任契約之法律關係，請求被告給付4萬元及
    自110年5月29日起至清償日止，按年息百分之5計算之利息
    ，為有理由，應予准許，逾此部分之請求，為無理由，應予
    駁回。並依民事訴訟法第436條之19第1項規定，確定本件
    訴訟費用1000元（即第1審裁判費）由被告負擔444元，餘由
    原告負擔。
五、本件係依小額訴訟程序所為被告敗訴之判決，依民事訴訟法
    第436條之20規定，應依職權宣告假執行。
六、據上論結，本件原告之訴為一部有理由，一部無理由，依民
    事訴訟法第79條、第436條之19第1 項、第436條之20，判決
    如主文。
中　　華　　民　　國　　111 　年　　2 　　月　　17　　日
                  臺灣臺中地方法院臺中簡易庭
                                  法  官  熊祥雲
以上正本係照原本作成。
如不服本判決，應於送達後20日內，以判決違背法令為理由，向
本院提出上訴狀並表明上訴理由（上訴理由應表明一、原判決所
違背之法令及其具體內容；二、依訴訟資料可認為原判決有違背
法令之具體事實），如於本判決宣示後送達前提起上訴者，應於
判決送達後20日內補提上訴理由書（須附繕本）。如委任律師提
起上訴者，應一併繳納上訴審裁判費。 
中　　華　　民　　國　　111 　年　　2 　　月　　17　　日
                                  書記官  王麗麗